【裁判字號】    99,交上易,253
【裁判日期】    991012
【裁判案由】    過失傷害
【裁判全文】
臺灣高等法院刑事判決               99年度交上易字第253號
上  訴  人  臺灣桃園地方法院檢察署檢察官
被      告  甲○○
上列上訴人因被告過失傷害案件，不服臺灣桃園地方法院99年度
審交易字第110號，中華民國99年7月30日第一審判決（起訴案號
：臺灣桃園地方法院檢察署98年度偵字第20968號），提起上訴
，本院判決如下：
    主  文
上訴駁回。
    事  實
一、甲○○於民國98年7月19日下午2時50分許，駕駛車牌號碼LW
    -3836號自用小客車，沿桃園縣平鎮市○○路往中壢市方向
    行駛，在行經桃園縣平鎮市○○路3段與廣南路路口時，欲
    右轉廣南路，明知汽車行駛至交岔路口，轉彎車應讓直行車
    先行，復依當時之天候晴、日間自然光線、路面乾燥、無缺
    陷、無障礙物，顯無不能注意之情形，竟疏未注意貿然右轉
    ，適時有乙○○騎乘車牌號碼300-CPN號重型機車，以時速
    約60、70公里之速度，沿桃園縣平鎮市○○路往中壢方向直
    行，因乙○○亦疏於注意其前方有甲○○之自用小客車欲右
    轉彎之車前狀況，未隨時採取必要之安全措施，遂與甲○○
    所駕駛之上揭自用小客車發生碰撞，乙○○因而人車倒地，
    致受有右股骨折、右鎖骨骨折、肺挫傷併血胸、呼吸衰竭等
    傷害，甲○○於肇事後，在其過失傷害犯行尚未被有偵查犯
    罪職權之公務員發覺前，主動向警察自首肇事並接受裁判。
二、案經告訴人乙○○訴請桃園縣政府警察局平鎮分局報告臺灣
    桃園地方法院檢察署檢察官偵查起訴。
    理  由
壹、程序方面：
    按被告以外之人於審判外之言詞或書面陳述，除法律有規定
    者外，不得作為證據；又被告以外之人於審判外之陳述，雖
    不符第159條之1至第159條之4之規定，但經當事人於審判程
    序同意作為證據，法院審酌該言詞陳述或書面陳述作成時之
    情況，認為適當者，亦得為證據；當事人、代理人或辯護人
    於法院調查證據時，知有第159條第1項不得為證據之情形，
    而未於言詞辯論終結前聲明異議者，視為有前項之同意，刑
    事訴訟法第159條第1項、第159條之5規定甚明。經查，本判
    決後開所引用之各該被告以外之人於審判外之陳述（包括書
    面陳述），雖屬傳聞證據，惟於本院審理時，被告甲○○及
    檢察官均表示對證據能力無意見而不予爭執，且迄至言詞辯
    論終結前亦均未聲明異議，本院審酌上開證據資料製作時之
    情況，尚查無違法不當及證明力明顯過低之瑕疵，亦認為以
    之作為證據應屬適當，故揆諸前開法律規定與說明，爰逕依
    刑事訴訟法第159條之5規定，認前揭證據資料均例外有證據
    能力。
貳、實體方面：
一、上揭犯罪事實，業據被告於原審及本院審理時坦承不諱（見
    原審卷第49頁反面，本院卷第45頁），核與告訴人乙○○、
    證人鍾兆硯分別於警詢、偵查及原審審理時之證述相符，並
    有道路交通事故現場圖、道路交通事故調查報告表（一）、
    （二）、臺灣省桃園縣區車輛行車事故鑑定委員會鑑定意見
    書、長庚醫療財團法人林口長庚紀念醫院診斷證明書、壢新
    醫院診斷證明書、長庚醫療財團法人林口長庚紀念醫院99年
    6 月21日（99）長庚院法字第0475號函及現場採證照片16張
    等在卷足憑（見偵查卷第12至22頁、第26至28頁、第58至60
    頁，原審卷第44頁），堪認被告前開自白應與事實相符，而
    可採信。
二、按汽車行駛至交岔路口，轉彎車應讓直行車先行，道路交通
    安全規則第102條第1項第7款定有明文。本件被告於交岔路
    口右轉彎時未讓直行車先行，又顯無不能注意之情事，因而
    肇致本件車禍，其有過失甚明，而告訴人乙○○因本件車禍
    受有前述傷害，則被告之過失行為與告訴人受有傷害之間，
    顯有相當因果關係甚明。雖告訴人騎乘機車超速行駛且疏未
    注意車前狀況，遂與被告發生碰撞，亦有過失，有臺灣省桃
    園縣區車輛行車事故鑑定委員會鑑定意見書之鑑定意見存卷
    可查，然此僅止於告訴人自身就本件車禍之發生與有過失，
    尚不得據此解免被告本身應負之過失責任。是本件事證明確
    ，被告犯行堪以認定，應依法論科。
三、核被告甲○○所為，係犯刑法第284條第1項前段之過失傷害
    罪。又被告於肇事後，在未經有偵查權之機關或公務員發覺
    前，主動向到場處理交通事故之警員承認其為肇事者而接受
    裁判，有桃園縣政府警察局道路交通事故肇事人自首情形紀
    錄表1份在卷可按，爰依刑法第62條前段規定減輕其刑。原
    審適用刑法第284條第1項前段、第62條前段、第41條第1項
    前段，刑法施行法第1條之1第1項、第2項前段，審酌被告對
    注意義務之違反，造成告訴人受傷之結果、犯罪情節、過失
    行為之態樣、智識程度、尚未與告訴人達成和解，並念其犯
    罪後坦承犯行，態度尚可且告訴人與有過失等一切情狀，量
    處有期徒刑3 月，並諭知易科罰金之折算標準，經核認事用
    法並無不當，量刑亦屬妥適。公訴人上訴意旨以告訴人因本
    件車禍受有嚴重傷害，被告迄今未與告訴人達成和解，亦未
    為任何賠償，原審量刑實屬過輕云云。按量刑之輕重，係實
    體法上賦予法院得為自由裁量之事項，倘其未有逾越法律所
    規定之範圍，或濫用其權限，即不得任意指摘為違法。查本
    件原審已就告訴人所受傷害及被告有無與告訴人和解等情加
    以審酌，並在適法範圍內行使裁量權，即難指有量刑過輕之
    失衡，是公訴人所提上訴，為無理由，應予駁回。
據上論斷，應依刑事訴訟法第368條，判決如主文。
本案經檢察官楊秀蘭到庭執行職務
中    華    民    國    99    年    10    月    12    日
                  刑事第十二庭審判長法  官  蔡永昌
                                    法  官  吳啟民
                                    法  官  蘇隆惠
以上正本證明與原本無異。
不得上訴。
                                    書記官  楊妙恩
中    華    民    國    99    年    10    月    12    日
附錄本案論罪科刑依據之法條：
中華民國刑法第284條 (過失傷害罪)
因過失傷害人者，處6月以下有期徒刑、拘役或5百元以下罰金，
致重傷者，處1年以下有期徒刑、拘役或5百元以下罰金。
從事業務之人，因業務上之過失傷害人者，處1年以下有期徒刑
、拘役或1千元以下罰金，致重傷者，處3年以下有期徒刑、拘役
或2千元以下罰金。

司法院資訊處製作；財團法人民間司法改革基金會備份。
